【裁判字號】    97,勞簡上,2
【裁判日期】    971203
【裁判案由】    給付報酬
【裁判全文】
臺灣臺北地方法院民事判決             97年度勞簡上字第2號
上  訴  人  丙○○
被 上訴 人  永達保險經紀人股份有限公司
法定代理人  甲○○
訴訟代理人  丁○○
            乙○○
上列當事人間請求給付報酬事件，上訴人對於中華民國96年11月
28日本院臺北簡易庭96年度北勞簡字第90號第一審判決提起上訴
，本院於97年11月19日言詞辯論終結，判決如下：
    主  文
上訴駁回。
第二審訴訟費用由上訴人負擔。
    事實及理由
一、上訴人主張：伊於民國92年2月1日任職於被上訴人，並於92
    年2月24日與被上訴人簽訂承攬契約書，為被上訴人招攬保
    險契約，是伊非屬於被上訴人聘僱之受薪人員。依承攬契約
    之屬性，兩造間無人格從屬性，亦無經濟從屬性，被上訴人
    對伊不得有差勤管理，伊亦無須按時出勤打卡、填寫請假單
    。況伊未出勤打卡亦未能代表不接受教育訓練。詎被上訴人
    以教育訓練為名，為僱傭契約之實質管理監督，於94年7月
    間，以伊請假過多為由，要求伊自動辭職，伊唯恐拿不到佣
    金，只能遵照辦理。然被上訴人就伊所招攬保險契約之佣金
    竟稱依約僅發放40%，此約定顯不合理，應屬無效。被上訴
    人應給付伊尚未給付之其餘60%承攬報酬。為此，爰依承攬
    契約之法律關係，提起本件訴訟等語。並聲明：被上訴人應
    給付伊新臺幣（下同）229,221元，及自起訴狀繕本送達之
    翌日起至清償日止，按週年利率5%計算之利息。
二、被上訴人則以：兩造於92年2月24日簽定系爭承攬契約書，
    依系爭承攬契約書第3條之約定，本契約書終止時，伊依照
    「業務制度」規定給付上訴人應有之報酬。而依業務制度第
    9 章第7條規定：業務人員解約後，於公司登錄滿1年，且觀
    察期間（解約當期及前1年）第13個月繼續率達80%以上，承
    攬契約期間滿2年未滿3年，依契約期間，解約人員可領取佣
    金40%，第一代主管領取60%。該規定之目的在於保險契約目
    的為分散事故所生危險，倘若保戶於訂立保險契約後，未能
    繼續繳交續期保險費，而使保險契約發生停效、解約等情事
    ，與保險契約之目的有違，且為避免業務員為招攬保險之業
    績而未顧及保戶之權益，致其於終止契約前1年內所招攬之
    保戶，因故未能繼續繳交第2年度保險費，而使保險契約發
    生停效、解約等情事，故規定繼續繳交保險費之比例須達
    80%以上。又一旦業務員終止承攬契約，業務員無須為伊招
    攬保險及服務保戶，則其所招攬之保戶倘無人繼續服務，恐
    遭受不利益，是以業務員終止契約後，將業務員續年度之服
    務報酬部分給付其第一代主管，由第一代主管接續服務保戶
    ，此規定並無何不合理之處。上訴人多年來對此均無異議，
    兩造間之權利義務亦均依此約定辦理。嗣上訴人於94年8月1
    日終止系爭承攬契約，其服務期間已滿2年而未滿3年，伊已
    依約將續年度服務報酬之40%給付上訴人，上訴人自無權請
    求伊給付其餘60％之承攬報酬。又依保險業務員管理規則第
    12 條第1項及第13條第1項規定，業務員應自登錄後每年參
    加所屬公司辦理之教育訓練，否則所屬公司有權撤銷其業務
    員登錄。此乃為加強業務員服務品質，確保大眾權益，提昇
    保險行銷水準。上訴人未參加伊舉辦之教育訓練，伊為顧及
    雙方情誼，並未給予任何處置，僅要求上訴人填寫請假單，
    惟上訴人旋即自動終止承攬契約等語，資為抗辯。
三、原審判決駁回上訴人之訴，上訴人提起上訴，其上訴聲明：
    (一)原判決廢棄。(二)被上訴人應給付上訴人229,221元，及自
    起訴狀繕本送達之翌日起至清償日止，按年息5％計算之利
    息。被上訴人則答辯聲明：上訴駁回。
四、兩造於92年2月24日簽定系爭承攬契約，約定由上訴人為被
    上訴人招攬保險業務，被上訴人則依其公佈之業務制度規定
    給付上訴人報酬，兩造間承攬契約已於94年8月1日終止，被
    上訴人已給付上訴人任職期間所招攬保險契約之續期佣金40
    %等情，為兩造所不爭執，並有被上訴人提出之系爭承攬契
    約書為證，應堪信為真實。
五、上訴人主張兩造間為承攬契約關係，依承攬契約屬性係以承
    攬事務之完成為給付報酬之條件，其已完成承攬事務，被上
    訴人就其餘60%續期佣金亦應給付云云，為被上訴人所否認
    ，並以前開情詞置辯。經查，依系爭承攬契約書第2條約定
    ：「甲方（即被上訴人）同意按照甲方公佈之『業務制度』
    規定給付乙方（即上訴人）報酬，乙方亦同意該項報酬為本
    契約書約定應得之全部報酬。」、第3條約定：「本契約書
    終止時，甲方依照『業務制度』規定給付乙方應有之報酬。
    」，而被上訴人所提出上訴人不爭執為真正之業務制度第9
    章第7條則規定：「業務人員解約後，得依下列規定支領續
    年度各項報酬：1、續年度服務報酬：於本公司登錄滿1年，
    且觀察期間（解約當期及前1年）第13個月繼續率達80%以上
    ，依契約期間，比例領取本項報酬如下表：承攬契約有效期
    間滿2年-未滿3年，解約人員40%，第一代主管60%」。兩造
    間承攬契約有效期間係自92年2月24日起至94年8月1日止，
    即2 年以上未滿3年，依上開約定，上訴人於承攬契約終止
    時所得請求之續年度服務報酬為40%，而被上訴人業已給付
    續期佣金40%，為上訴人所不爭執，則上訴人請求其餘之60%
    佣金，顯與上開約定有違。上訴人固主張前開比例領取佣金
    之規定不合理，違背承攬契約屬性，應屬無效云云。惟保險
    業務員於招攬保險契約後，除向保戶收取保險費外，尚須為
    保戶提供辦理出險、轉送保險金及保單等服務，而保險業務
    員與保險經紀公司間之承攬契約終止後，保險業務員已無為
    保險經紀公司服務保戶之義務，原由該保險業務員所招攬之
    保戶應由保險經紀公司安排第三人接續服務以保障保戶權益
    ，是以被上訴人於承攬契約中約定保險業務員終止承攬契約
    後，保險業務員續年度之服務報酬部分應給付其第一代主管
    ，由第一代主管接續服務保戶，此約定難謂有何不合理。另
    上訴人主張：因被上訴人對其實施出勤管理監督，並以其請
    假過多，逼其自動請辭，造成其喪失60 %之佣金云云，查被
    上訴人對於未出席教育訓練課程之保險業務員實施出勤管考
    ，要求填寫請假單乙節，固為被上訴人所不否認，惟被上訴
    人並未以此為由終止系爭承攬契約，系爭承攬契約之終止係
    上訴人於94年8月1日向被上訴人提出承攬契約終止申請書予
    以終止，有被上訴人所提出之承攬契約終止申請書附卷可憑
    。而上訴人就其主張被上訴人逼迫辭職乙節，未能舉證以實
    其說，即難採取。本件既係因上訴人主動終止系爭承攬契約
    ，致無法領取全部續年度佣金，其謂被上訴人以差勤管理，
    造成系爭承攬契約終止而喪失佣金云云，自非可採。
六、綜上所述，上訴人依承攬契約之法律關係，請求被上訴人給
    付上訴人229,221元，及自起訴狀繕本送達之翌日起至清償
    日止，按年息5%計算之利息，為無理由，不應准許。原審為
    上訴人敗訴之判決，並無不合。上訴意旨仍執陳詞指摘原判
    決不當，求予廢棄改判，為無理由，應予駁回。
七、本件因事證已臻明確，兩造其餘爭點及攻擊、防禦方法暨所
    為之立證，與判決之結果不生影響，無庸再逐一予以論究，
    併予敘明。
八、據上論結，本件上訴為無理由，依民事訴訟法第436條之1第
    3 項、第449條第1項、第78條，判決如主文。
中    華    民    國    97    年    12    月  3    日
                 民事第三庭  審判長法  官  丁蓓蓓
                                   法  官  黃書苑
                                   法  官  魏式瑜
以上正本係照原本作成
本件不得再上訴。
中    華    民    國    97    年    12    月  3    日
                                   書記官  高雲龍


司法院資訊處製作；財團法人民間司法改革基金會備份。
